臺灣橋頭地方法院民事判決
111年度簡上字第53號
上  訴  人  張旭成  
被上訴人    謝和成  

上列當事人間請求損害賠償事件，上訴人對於中華民國111年1月
24日本院110年度簡字第150號第一審判決提起上訴，本院於民國
111年5月11日言詞辯論終結，判決如下：
    主      文
上訴駁回。
第二審訴訟費用由上訴人負擔。
    事實及理由
壹、兩造爭執要旨：
一、被上訴人（即第一審之原告）主張：
　　上訴人與訴外人蔡明秀原為夫妻關係，被上訴人係蔡明秀之
    友人。上訴人於民國108年5月10日下午6時50分許，在高雄
    市○○區○○街00○00號蔡明秀住處前巷口，欲將與蔡明秀之子
    交付蔡明秀時，見被上訴人之小客車停放該處，竟敲打車窗
    挑釁。被上訴人受到驚嚇而下車處理，上訴人竟將左手舉高
    ，被上訴人擔心遭毆打而本能地抱住上訴人，上訴人以左手
    抓扯被上訴人頸部，因而僵持不下。被上訴人為化解衝突，
    向上訴人表示雙方是否把手放開，上訴人回應嗯一聲表示同
    意，兩造同時把手放開而結束。嗣蔡明秀攜子返回住處後，
    兩造再度因敲打車窗一事發生口角。上訴人突持手機拍攝被
    上訴人臉部，被上訴人不滿上訴人近距離拍攝行為，故搶下
    上訴人手機，告知等冷靜下來或警察到場再歸還。詎上訴人
    為搶回手機，直接揮拳毆打被上訴人臉部，致被上訴人眼鏡
    遭打飛，並因此受有左頸部擦挫傷、左腋部擦挫傷等傷害，
    支出醫療費用新臺幣（下同）450元，並因此罹患環境適應
    障礙及失眠等疾病，精神上受有痛苦，得請求賠償精神慰撫
    金1,499,550元，兩項金額總計1,500,000元。爰依民法第18
    4條第1項前段、第195條第1項規定請求上訴人賠償等語，並
    於原審聲明：㈠上訴人應給付被上訴人1,500,000元，及自起
    訴狀繕本送達翌日起至清償日止按週年利率5％計算之利息；
    ㈡願供擔保，請准宣告假執行。
二、上訴人（即第一審之被告）則以：
　　上訴人係單方遭被上訴人拉扯、打飛眼鏡，又遭被上訴人搶
    走手機，拒不歸還，致上訴人無法使用手機錄影蒐證及撥打
    電話求助，上訴人有嚴重閃光，為求掙脫，可能才造成被上
    訴人傷勢，上訴人並未毆打被上訴人。上訴人亦受有傷害及
    驚嚇，而持續接受個案心理諮商。上訴人任職保險業務員，
    年收入30萬元以下，領有身心障礙證明，而被上訴人擔任老
    師，薪資較為優渥，請求之慰撫金顯然過高等語資為抗辯，
    並於原審聲明：㈠被上訴人之訴駁回；㈡如受不利判決，願供
    擔保請准宣告免為假執行。
三、原審法院為被上訴人一部勝訴、一部敗訴之判決，判決上訴
    人應給付被上訴人50,450元，及自109年10月17日起至清償
    日止按週年利率5％計算之利息，並駁回被上訴人其餘請求。
    上訴人對原審判決不服，提起上訴，並聲明：㈠原判決關於
    命上訴人給付超過450元部分廢棄；㈡上廢棄部分，被上訴人
    於第一審之請求駁回。被上訴人則答辯聲明：上訴駁回。
貳、法院之判斷：
一、按因故意或過失，不法侵害他人之權利者，負損害賠償責任
    ，民法第184條第1項前段定有明文。查上訴人於被上訴人所
    指時、地，見被上訴人之自小客車停放在該處，被上訴人坐
    在車內，即敲打該自小客車之車窗，兩造因而發生衝突，上
    訴人基於傷害之犯意，以左手抓扯被上訴人之頸部。嗣後兩
    造再度因敲打車窗一事發生口角，雙方衝突再起，上訴人接
    續前揭傷害之犯意與被上訴人相互鬥毆，其間上訴人並以右
    手揮向被上訴人左側臉部，被上訴人因而受有左頸部擦挫傷
    、左腋部擦挫傷等傷害乙節，業經本院110年度簡上字第1號
    刑事判決認定在案，且為兩造所不爭執（見本院卷第40頁）
    ，堪信屬實。是上訴人既有故意侵害被上訴人身體權之情事
    ，被上訴人自得就其因而所受損害請求上訴人賠償。上訴人
    雖主張為掙脫被上訴人之控制始導致被上訴人受傷等語，然
    上開上訴人攻擊被上訴人之行為，既為本院刑事判決認定在
    案，且為上訴人所不爭執，上訴人仍主張被上訴人所受傷勢
    並非其故意造成，自屬無據。
二、次按不法侵害他人之身體或健康者，對於被害人因此增加生
    活上之需要時，應負損害賠償責任，民法第193條第1項定有
    明文。又按不法侵害他人之身體、健康、名譽、自由、信用
    、隱私、貞操，或不法侵害其他人格法益而情節重大者，被
    害人雖非財產上之損害，亦得請求賠償相當之金額，民法第
    195條第1項前段定有明文。慰撫金核給之標準固與財產上損
    害之計算不同，然非不可斟酌雙方身分資力與加害程度，及
    其他各種情形核定相當之數額（最高法院110年度台上字第1
    593號裁定參照）。又按因人格權遭受侵害，而請求慰藉金
    之賠償，以精神上受有痛苦為必要，法院於核定其數額時，
    除應斟酌雙方身分資力與加害程度及其他各種情形外，尚須
    考量被害人所遭受之痛苦情況（最高法院104年度台上字第2
    004號判決參照）。
三、本件被上訴人請求上訴人賠償醫療費用450元部分，經原審
    認定為有理由，上訴人上訴意旨就該部分亦未聲明不服，堪
    認被上訴人該部分請求應有理由。而就慰撫金部分，被上訴
    人係67年次成年男子，學歷為碩士畢業，擔任國小教師，名
    下有投資、汽車，108年間受領給付總額1,267,611元；上訴
    人則係73年次成年男子，學歷為大學畢業，擔任保險業務員
    ，年收入約30萬元，108年間受領給付總額306,065元，領有
    身心障礙證明等情，為兩造於原審所不爭執，堪信屬實。而
    被上訴人雖主張上訴人尚有其他收入，惟並未提出具體證據
    佐證，自難為有利被上訴人之認定。是本院審酌本件事件發
    生之緣由、過程，被上訴人所受傷勢、就醫狀況，足見被上
    訴人精神上受有痛苦，兼衡兩造年紀、學經歷、收入、財產
    狀況，及上訴人所受刑事判決宣告之處罰內容，認被上訴人
    得請求之精神慰撫金數額應以50,000元為適當。上訴人雖主
    張與另案及兩造間本院110年度簡字第151號民事事件相較慰
    撫金數額過高云云，然上訴人所指臺灣基隆地方法院案件，
    係就過失傷害請求損害賠償，與本件為故意傷害之情形顯然
    有別，自難以比附援引，上訴人此部分主張，顯有誤會。而
    就兩造間110年度簡字第151號民事事件部分，認定被上訴人
    應賠償上訴人慰撫金140,000元，亦係審酌上開情事後而為
    酌定，金額亦無明顯不當之處，上訴人之主張，亦不足採。
四、綜上所述，上訴人既有故意侵害被上訴人身體權之行為，被
    上訴人自得請求上訴人賠償其所受之損害，惟得請求之金額
    應為50,450元。是被上訴人依侵權行為之法律關係請求上訴
    人賠償，於請求50,450元，及自起訴狀繕本送達翌日即109
    年10月17日起至清償日止按週年利率5％計算利息之範圍內，
    為有理由，應予准許。逾此部分之請求，為無理由，應予駁
    回。原審就被上訴人於上開有理由之範圍予以准許，並依職
    權為假執行及免為假執行之諭知，暨駁回被上訴人逾上開應
    准許部分之請求，經核並無違誤。上訴人提起上訴指摘原判
    決該部分不當，求予廢棄改判，為無理由，應駁回其上訴。
參、本件判決之基礎已臻明確，兩造其餘攻擊防禦方法及未經援
    用之證據，經本院斟酌後，核與判決結果不生影響，爰不另
    一一論述，併此敘明。
伍、據上論結，本件上訴為無理由，依民事訴訟法第436條之1第
    3項、第449條第1項、第78條，判決如主文。
中　　華　　民　　國　　111 　年　　5 　　月　　25　　日
                  民事第二庭  審判長法　官  謝文嵐
　　　　　　　
                                    法  官  許家菱
　　　　　　　　　　　　　　　　　
                                    法　官  蕭承信
以上正本係照原本作成。
本判決不得上訴。
中　　華　　民　　國　　111 　年　　5 　　月　　25　　日
                                    書記官  林慧雯